【裁判字號】    99,訴,1385
【裁判日期】    991026
【裁判案由】    有關土地事務
【裁判全文】
臺北高等行政法院裁定
                                      99年度訴字第1385號
原      告  甲○○
            乙○○
            丙○○
            丁○○
共      同
訴訟代理人  張昱裕  律師
被      告  宜蘭縣政府
代  表  人  戊○○○○○○住同上
訴訟代理人  壬○○
參  加  人  己○○
            庚○○
            辛○○○○○○○
代  表  人  謝燦輝
上列原告與被告間有關土地事務事件，本院裁定如下：
    主  文
李阿維、庚○○應獨立參加本件訴訟。
辛○○○○○○○應參加本件被告之訴訟。
    理  由
一、按行政法院認為撤銷訴訟之結果，第三人之權利或法律上利
    益將受損害者，得依職權命其獨立參加訴訟，並得因該第三
    人之聲請，裁定允許其參加；又行政法院認其他行政機關有
    輔助一造之必要者，得命其參加訴訟，行政訴訟法第42條第
    1 項、第44條第1 項分別定有明文。
二、本件原告主張：原告乙○○、丙○○、丁○○為宜蘭縣冬山
    鄉○○段第1239地號土地共有人，原告甲○○為同地段第12
    35地號土地所有人。參加人己○○為隔鄰即宜蘭縣冬山鄉○
    段第1241地號土地所有人、庚○○為同地段第1240地號土地
    所有人。己○○、庚○○前為通行原告前揭第1235、1239地
    號之土地，向臺灣宜蘭地方法院羅東簡易庭主張因袋地關係
    ，請求對本件原告等4 人確認通行地役權存在，經該院於民
    國96年10月23日以95年度羅簡字第156 號判決駁回起訴，己
    ○○等不服提起上訴，復經臺灣宜蘭地方法院98年9 月18日
    96年度簡上字第54號判決，認定己○○、庚○○所有之土地
    ，對外原有既成巷道可供通行，且該既成巷道未經依法廢止
    ，不符民法第787 條規定為由，駁回其等袋地通行權之請求
    確定在案。依上開判決認定內容，似認原告等所有之上開第
    1235、1239地號土地有公用地役關係存在；原告等認自己所
    有之土地無公用地役關係，乃函詢被告認定既成道路始於何
    時？嗣由被告引用辛○○○○○○○86年8 月25日八六鄉建
    字第12384 號及86年11月8 日八六建都字第829 號核准建築
    線函文，認既成道路具公用地役關係。原告不服，提起本件
    確認原告所有之上開土地與被告無公用地役關係存在之行政
    訴訟。查己○○、庚○○係現通行該道路之人，本件訴訟之
    結果倘認無公用地役關係，其權利或法律上利益將受損害，
    有使其獨立參加訴訟之必要，爰依行政訴訟法第42條第1 項
    規定，依職權命其獨立參加本件訴訟。
三、另本件被告係引用辛○○○○○○○函文認定原告所述之既
    成道路有公用地役關係，又該所前曾依被告指示以98年11月
    11日冬鄉建字第0980020952號函命原告等恢復上述既成巷道
    原狀等情事，本院因認依行政訴訟法第44條第1 項規定，辛
    ○○○○○○○有輔助被告參加本件訴訟之必要。
四、爰裁定如主文。
中    華    民    國    99    年    10    月    26    日
                    臺北高等行政法院第五庭
                              審判長法  官  黃清光
                                    法  官  洪遠亮
                                    法  官  程怡怡
上為正本係照原本作成。
本件不得聲明不服。
中    華    民    國    99    年    10    月    26    日
                                    書記官  何閣梅

司法院資訊處製作；財團法人民間司法改革基金會備份。
